臺灣高等法院刑事判決　　　　　　　　94年度上易字第1637號
上　訴　人　臺灣板橋地方法院檢察署檢察官
上　訴　人
即　被　告　戊○○
被　　　告　甲○○
右二人共同
選任辯護人　周彥憑律師
　　　　　　柯士斌律師
上列上訴人因被告妨害自由案件，不服臺灣板橋地方法院94年度
易字第81號，中華民國94年7月11日第一審判決(起訴案號：臺灣
板橋地方法院檢察署93年度偵續字第361號)，提起上訴，本院判
決如下：
    主  文
原判決關於戊○○部分撤銷。
戊○○共同連續以加害生命之事，恐嚇他人致生危害於安全，處
拘役伍拾日，如易科罰金，以佰元折算壹日。
其他上訴駁回。
    事  實
一、戊○○與乙○○間因有財務糾紛，為向乙○○討償債務，戊○○乃萌生恐嚇他人之犯意，並與其有共同犯意聯絡之真實
    姓名年籍不詳成年男子約五、六名，先於民國92年6月14 日
    7時許，至乙○○之前妻丁○○位在臺北縣樹林市○○街9巷
    30號1 樓之住處，於追討債務之過程中，其等向乙○○之子
    丙○○恫嚇稱：「看什麼，連你爸爸都打了，何況是你」云
    云，並接續向丁○○、丙○○恫嚇稱：「乙○○不趕快出來
    處理，要讓你們很難看，要二十四小時監視你們」云云，共
    同以此等加害身體、自由之事恐嚇丁○○、丙○○，使丁○○、丙○○心生畏懼，致生危害於安全。戊○○復於92 年8
    月12日14時許，承前恐嚇之同一概括犯意，另夥同與其有犯
    意聯絡之二名姓名年籍不詳成年男子一同前往丁○○上開住
    處，該二名不詳男子隨意翻動丁○○住處內之櫥櫃，持擺設
    之小石頭大聲敲打桌子及用力拍打桌面，詹勳威因對戊○○
    與該二名男子看了一眼，該二名男子即對詹勳威恫嚇稱：「
    看什麼看，有什麼好看的，你不怕我讓你死得很難看」云云
    ，以此加害生命之事恐嚇丙○○，嗣戊○○與該二名男子又
    大聲對丁○○、丙○○恐嚇稱：「乙○○跑不掉了，要乙○○趕快解決事情，否則要乙○○死得很難看」云云，接續以
    加害生命之事恐嚇其二人，致使丁○○、丙○○心生畏懼，
    致生危害於安全。
二、案經臺北縣政府警察局中和分局報由臺灣板橋地方法院檢察
    署檢察官偵查起訴。
    理  由
壹、證據能力部分：
一、按被告以外之人於審判外之言詞或書面陳述，除法律有規定
    者外，不得作為證據，刑事訴訟法第159條第1項定有明文。
二、證人即本件偵查中之告訴人乙○○於警詢、偵查及原審審理
    時對於前揭92年6月14日、92年8月12日案發情形所為之陳述
    均無證據能力：
    證人乙○○於偵查及原審審理時均自承被告戊○○等人至其
    前妻丁○○住處時，其本人均不在場，其係事後聽其前妻丁○○及左鄰右舍轉述，核與證人丁○○、丙○○所述92 年6
    月14日、92年8月12 日事發時乙○○皆未在場之情相符，是
    乙○○於警詢、偵查及原審審理中對上開2 日案發始末之供
    述，均屬傳聞陳述，被告二人及辯護人就該等陳述之證據能
    力亦有爭執，是證人乙○○該等陳述均無證據能力。
三、證人丁○○、丙○○於偵查中具結所為之證述，依陳述歷程
    與當時客觀情形，查無顯然不可信之情況，依刑事訴訟法第
    159條之1第2項之規定，得為證據。
四、被告戊○○於92年6 月26日簽立之切結書（影本附於92年度
    偵字第12313號偵查卷第36 頁，原本則附於原審卷，下稱：
    系爭切結書）中所為之審判外自白，無證據能力：
    (一)以被告戊○○為立書人名義之系爭切結書上記載：「因立
      書人一時失控，找方婷等友人至樹林中興路台端住宅、北
      市○○○路工作室，無意冒犯、恐嚇、偷其車大牌及洩氣
      撒冥紙、丟雞蛋等乙節，另擇期協商和解」等語部分，核
      其性質屬被告戊○○於審判外之書面自白。惟被告戊○○
      於原審及本院審理時均否認曾為上開內容之自白，辯稱：
      其雖曾在該切結書上簽名，但當初其簽署之切結書與乙○○事後提出之系爭切結書內容不同，前揭部分之記載均為
      乙○○於事後自行添註等語。
    (二)關於系爭切結書簽立之經過，證人林秋賢業於原審審理時
      到庭具結證稱：「我於92年6 月時在權威財務公司任職，
      從事追討債務之業務。戊○○曾委託權威公司去找乙○○
      處理債務之事。我、戊○○及其他三人曾於92年6 月26日
      前往乙○○位於臺北市○○○路○段之工作室，我等進去
      沒有多久，警察即來到現場，應係乙○○先已報警，我等
      對警方說要處理債務之事，警察就請雙方自己協調。警察
      走後，乙○○有開票出來，並寫切結書請戊○○簽名，因
      乙○○車輛原始資料在戊○○處，他怕戊○○拿去作不法
      用途。當時戊○○簽立之切結書並沒有卷附系爭切結書那
      麼長，內容只有寫到註銷作廢那邊而已，附註二以下都沒
      有，切結書後面『立書人』、『身分證號』、『住址』、
      『中華民國九十二年六月二十六日』等字則都已寫好，戊○○只是簽名，並寫其身分證字號及地址，我先看過切結
      書覺得沒有問題，再請戊○○簽名，戊○○簽名後，我等
      拿了票即離開。乙○○係當場寫該切結書，並將立書人位
      置寫好。切結書只寫了一份交給乙○○。當天乙○○並未
      提及銷毀底片及撒冥紙等事等語（見原審卷第134 頁至第
      138 頁），核與被告戊○○之辯解相符。
　　(三)證人乙○○於原審雖到庭結證稱：「92年6 月26日當天戊○○帶3 個兄弟至我忠孝東路工作室文攻武嚇，我總共寫
      二份切結書及二張本票，系爭切結書係其中一份，林秋賢
　　　則不在場。當天我寫下系爭切結書及開了二張本票，目的
　  　是想要了結我與戊○○之債務。戊○○等人到現場時，我
      已經寫好草稿，草稿先給對方看過沒有問題，我依照草稿
      再謄寫一份，草稿與系爭切結書均係用十行紙書寫，因我
      在草稿上已寫到超出格子外，因此我在寫切結書時，特別
      把字寫小一點，兩個案發地點也寫在同一行裡，我目的就
      是想要把相關事項寫在同一張紙上，我當時心情很不好，
      只想把事情解決，因此未將切結書內容分成二張十行紙書
      寫，並無其他特別之考量。後來我支票、本票交給戊○○
      他們，戊○○所帶之人均有看過系爭切結書，查證後沒有
      問題，戊○○才在切結書上簽名，因對方要求，我又抄一
      份交給戊○○保管，內容格式均與系爭切結書大同小異。
      因撒冥紙、偷車牌之事情我均有報案，我寫完系爭切結書
　    給他們看時，他們還議論紛紛，研究要不要簽，他們考慮
      到我另外又給了11張8 萬元的支票，覺得我有誠意解決債
      務，且主要考量我會去銷案，因此被告戊○○才願意簽名
      坦承有恐嚇撒冥紙等事。系爭切結書附註部分第二點以下
      並非我在戊○○簽名後再自行添加」云云（見原審卷第71
      頁至第77頁），否認有於事後在系爭切結書附註欄位內自
      行任意偽添內容。惟查：依證人乙○○之證述，其既係在
      被告戊○○帶同3 名男子至其工作室文攻武嚇之情況下書
      寫該切結書，且系爭切結書之草稿及原本內容均經被告戊○○、該等不詳男子事先看過，則斯時乙○○顯係居於劣
      勢之地位，被告戊○○竟願意在其內記載有不利於己之內
      容之切結書上簽名，殊有悖常情。又系爭切結書之書寫形
      式：其中切結書之份數、日期及部分內容，均在立書人（
      即戊○○）簽名、身分證號、住址等三項記載正上方，彼
      此間上下毫無間隔，已與一般文件書寫格式迥異。再者，
      系爭切結書附註二至四之文字排列顯較切結書前半部分之
      文字排列為緊密，甚而出現上開二案發地點並列於同一行
      之狀況，附註四之末二句「另擇期協商和解。」及「特立
      簽書一式二份為憑。」，更皆係緊鄰下方「立書人」、「
      身分證號」之位置，不僅未留有任何空白，連句號亦皆係
      偏旁書寫。另附註一之編號「(一)」亦屬偏旁書寫，與附註
      三、四之編號「(三)」、「(四)」均正列於行中央不同，亦顯
      示附註一之編號「(一)」係事後再加添註。查依乙○○所述
      ，其既係先擬好切結書草稿再重新按本謄寫，其就切結書
      內容之多寡、文字位置之安排應有一定之預見，然系爭切
      結書卻出現上述諸多與常情相違之書寫瑕疵，俱徵證人乙○○所述，應非實情，被告戊○○、證人林秋賢所稱：系
      爭切結書上附註一之編碼、附註二至附註四之內容、最後
      第二行「特立簽書一式二份為憑」等文字，均為乙○○事
      後加以添寫偽造之情，應可採信。
    (四)綜上，系爭切結書上記載被告戊○○自承有為恐嚇及撒冥
      紙等文字，既係乙○○事後偽造添加，自無證據能力。
貳、被告戊○○部分（撤銷改判部分）：
一、訊據被告戊○○固坦承與乙○○有債務糾紛，曾分別於92年
    6月14日、92年8月12日與徵信公司人員前往丁○○上開住處
    等事實，惟其於原審及本院審理時均否認有何恐嚇丁○○或
    詹勳威之犯行，辯稱：我並未對乙○○及其家人恐嚇，我是
    委託徵信公司幫我處理我與乙○○間之債務，92年6月9日乙○○曾出具一份切結書表示其如在6月13 日未償還債務，願
    意將其車讓予我處分加以抵償；92年6月14 日我與徵信公司
    人員一同至丁○○住處，在該處巷口看到乙○○車子，但丁○○表示乙○○不在家，我與徵信公司出示乙○○切結書後
    ，向丁○○表明希望能在丁○○住處等乙○○回來，也請丁○○幫忙連絡乙○○，徵信公司人員與我均未對丙○○或丁○○有任何恐嚇言行，當天中午時，丁○○有事要外出，希
    望我等到外面等，徵信公司人員表示要在該處等候，要我先
    回家休息，因此我就先行回家，當日傍晚，我再度前往丁○○住處，但只看到丁○○及一名學生，並沒有看到丙○○及
    乙○○，丁○○不讓我等進門，徵信公司表示讓我再回去休
    息，因此我即離開，我與徵信公司人員均未在丁○○住處撒
    冥紙，但徵信公司人員後來有依切結書內容把乙○○車輛之
    車牌取下交給我；92年8月12日14 時左右，我與徵信公司之
    人又到丁○○住處等乙○○，後來丙○○有報案，警察來到
    現場後，我等出示本票及切結書，表示係欲前來向乙○○取
    回積欠款項，並無任何恐嚇言行云云。
二、經查：
    (一)上揭被告戊○○之恐嚇犯罪事實，業據證人丁○○於原審
      結證稱：「92年6月14日約上午7時許，有人按門鈴，戊○○即闖入我住處，後面又跟著2、3個人進來，後來陸陸續
      續又有人進來，我有明確數過在我家裡共有6 個人。戊○○拿出一些東西讓我看，稱乙○○有欠她錢，要逼我帶她
      去找乙○○。因為乙○○車子停在我住處對面巷子，戊○○說乙○○一定在我家裡。他們人都是一下子進來，一下
      子出去，他們一直說我有乙○○車子鑰匙，我說沒有，他
      們又拿我住處物品敲家裡桌子。那天他們來時，我兒子丙○○、曾勳華有在家，曾勳華在房間，丙○○本來也在房
      間，後來有出來看，丙○○看到那麼多人有嚇到。戊○○
      說如果乙○○不出來的話，她要讓我們很難看，說要派人
      24小時監視我與小孩。戊○○與其身旁之人對丙○○揚言
      後，我有叫丙○○進入房間，丙○○大概在客廳停了約10
      至15分鐘後回房間。他們早上7點多來，到下午3點多才走
      ，臨走之際說要吊車子，我即關門出外。92年8 月12日是
      中元普渡，我在家門口拜拜，我與丙○○、曾勳華及另一
      名小孩在家。戊○○跟另外二個男子直接進入我住處，表
      示我有在本票上背書，問我要如何處理，要求我要拿錢。
      戊○○旁邊二人自稱是戊○○結拜大哥，口氣很不好，因
      為我有幫人家帶小孩，戊○○與該二名男子叫我把小孩抱
      進去，說萬一等一下有事情發生，他們自己也不知道，然
      後拿我家裡一些物品在敲，稱這東西很值錢要去抵押，那
      時候丙○○在旁邊，丙○○看了戊○○及旁邊那二個男子
      ，那二男子說『看什麼看，有什麼好看的，你不怕我讓你
      死得很難看』。因為他們有提到乙○○，又有說丙○○，
　    因此所謂『要讓你死的很難看』，應係乙○○與丙○○二
      人均有。之後戊○○他們在我家拿東西一直敲，拿煙灰缸
      、小石頭一直敲桌子，剛開始很小聲，後來就愈來愈大聲
      。由於時隔久遠，究竟戊○○在92年6月14日及同年8月12
      日對丙○○分別說了什麼話，我現在也無法一一清楚記憶
      ，當時在偵查中我說戊○○每次到我家時，只有我跟一名
      小孩子在，係因為檢察官當時並未問得很仔細」等語（見
      原審卷第85頁至第99頁）。就證人丁○○所述此等部分情
      節，核與其於偵查中具結證述情節之基本事實，並無實質
      上之差異（見93年度偵續字第361號卷第16頁至第17頁)。
    (二)證人丙○○於原審結證稱：「92年6月14 日戊○○曾來我
      住處，問我父親乙○○在何處，戊○○帶了一堆奇奇怪怪
      的人來，看起來凶神惡煞，有點讓我害怕。我一早起來看
      到他們，我家裡共有4 個人，外面有幾人我不知道。我沒
      做什麼，戊○○帶來的人即對我說：『你爸爸都打了，何
      況是你』，口氣很兇，並說：『打電話叫你爸爸出來，事
      情不解決會很麻煩』，要我父親還錢，戊○○說妳父親欠
      我錢就這樣跑掉了，當時在場之人有我、我母親丁○○與
      曾勳華，那些怪怪的人對我講那些話之後，我即回房，我
      母親也叫我回房，因此戊○○他們有對我母親講什麼話我
      不清楚，我有聽到對方說要派員監視我們，但未聽到對方
      稱要砍斷我父親乙○○手腳這些話。92年8 月12日下午戊○○與她兩位朋友有到我家找我父親乙○○，要乙○○趕
      快出面，戊○○的該兩名朋友大喇喇地進來東摸西摸，開
      櫃子，摸一些裝飾品、骨董之類物品，也有拿小石頭敲桌
      子，我看他們，他們就罵我『看什啥』（臺語），我不知
      道他們為什麼要罵我。他們講話很大聲，雖然對我母親說
      話，連在房間裡也聽得到，我感覺是講給我全家人聽。後
      來我自己進入房間打電話報警，出來後，戊○○與其朋友
      跟我母親對話，談論金錢事宜，戊○○朋友拍桌子，講話
      大聲且咄咄逼人，口氣一點都不平和，當時他們講一些話
      讓我感到害怕，但具體內容我現在記不太起來，對方大約
      當天下午5點左右離開」等語明確（見原審卷第101頁至第
      109頁)，核與其於偵查中結證所述之基本事實相吻合（見
      93年度偵續字第361頁第14頁至第15頁）。
    (三)證人丁○○、丙○○於偵查及原審均就被告戊○○於92年
      6月14日、92年8月12日二度夥同其餘不詳姓名男子至其二
      人上開住處恐嚇之事實，指證明確，就上揭被告戊○○等
      人恐嚇之基本事實，其二人所述相符。雖然證人丁○○、
      丙○○二人就當時在場人數、恐嚇言語之精確內容，彼此
      間之證詞或有部分之出入，證人丁○○之證言，先後亦有
      細節方面不一致之情形。惟按一般人對於事物之注意及觀
      察，有其能力上之限制，未必如攝影機或錄音機般，可以
      打開眼睛或耳朵詳細記錄整個事件之經過，然後於法庭上
      倒帶其記錄過程。而證人之注意及觀察，往往未慮及將被
      應用於訴訟上，更受到當時之距離、持續之時間、證人觀
      察之角度，以及證人當時之精神狀態、注意力、事件之突
      發性、承受之心理壓力等等因素所影響，而無法完整記錄
      每一細節及全貌。且人類之記憶，常隨著時間之逝去而逐
      漸磨損，記憶之線索常會改變，自難期證人能將過往事物
      之原貌完整呈現。故證人之陳述有部分前後不符，或相互
      間有所歧異時，法院仍應本其自由心證，依據經驗法則及
      論理法則，參酌其他補強證據予以綜合判斷，非謂證人所
      述一有不符或矛盾，即認其全部均為不可採信（最高法院
      94年度臺上字第2248號判決意旨參照）。查本案自案發迄
      證人至原審作證時（94年5月25日)已近二年，時隔久遠，
      本難期待證人丁○○、丙○○就案發之始末為毫釐無差之
      陳述。且就92年6月14 日之情形，證人丁○○已明確證陳
      當天戊○○一方之人並非同時抵達其住處，而係陸續有人
      進入其住處並進出頻繁，是在屋內之人數並非固定。又證
      人丙○○當日原係在房間內睡覺，後來有到客廳察看狀況
      ，在戊○○及其身旁之人對丙○○以上開言語恫嚇後，丙○○遂又返回房間內之情，亦據證人丁○○與丙○○為一
      致之證述，足認丙○○當日並非全程在場，則就當天在場
      人數之多寡、所聽聞恐嚇言語之內容等部分，證人丁○○
      與丙○○前後證述縱有未盡相同之處，亦屬當然。再參諸
      被告戊○○前後二次帶同數名不詳之人前往丁○○上開住
      處，均事起突然，丁○○、丙○○於毫無防備之際，突遭
      被告戊○○等人以言行加以恫嚇，在此不利之環境下，當
      不能奢求其二人猶冷靜如常，將當時之狀況記憶無遺，尤
      以被告戊○○等人先後所為之恐嚇言語並非單一，丁○○
      、丙○○在事發久遠之後，雖未能就被告戊○○等人恐嚇
      言行之先後順序或內容為完整無缺之陳述，惟其二人於偵
      查、本院審理中均一致指證：被告戊○○及其身旁不詳之
      人於92年6月14日及同年8月12日，確有對其二人施以恐嚇
      行為之情明確，復佐以：丁○○、丙○○於原審均證稱並
      未親眼目睹係何人於其住處灑冥紙（詳後述），已證證人
      丁○○、丙○○二人並非僅就不利於被告戊○○之部分漫
      為渲染，任意為不實之指述，尤其是證人丙○○就證人丁○○於偵審中證述稱：92年6月14 日約上午，戊○○與其
      身旁之人有對丙○○說：「看什麼看，你爸爸乙○○欠我
      很多錢，要把乙○○之手腳剁掉」云云等語，始終堅稱：
      其未聽到有人講要將乙○○手腳剁掉或斷手斷腳等語（此
      部分亦詳後述），更顯示證人丁○○與丙○○於原審作證
      並無事先串證之情事，且證人丙○○確係依自己之記憶為
      證述，要無何誇大渲染及附和其母證詞之情形。是證人丁○○、丙○○二人上揭證言，特別是證人丙○○之證言，
      實堪採信。辯護意旨以其二人證述有不符之處，逐一挑剔
      ，遽謂其二人之證言無可憑採，應屬無據。
　　(四)綜上，本件事證已臻明確，被告戊○○所為無恐嚇犯行之
      辯解，尚不足採，其前揭恐嚇犯行，均洵堪認定。
三、核被告戊○○所為，均係犯刑法第305 條之恐嚇危害安全罪
    。被告戊○○就前揭二日之恐嚇犯行，分別與上開不詳成年
    男子間有犯意之聯絡與行為之分擔，應論以共同正犯。被告
    戊○○先後二次恐嚇行為，時間緊接，所犯罪名相同，顯係
    出於概括之犯意為之，為連續犯，依刑法第56條之規定，從
    以一情節較重之共同恐嚇危害生命安全罪論，並依法加重其
    刑。被告戊○○以一行為同時恐嚇丁○○與丙○○部分，係
    以一行為侵害數法益，為想像競合犯，依刑法第55條之規定
    ，從一重處斷。爰審酌被告戊○○在本案發生前，尚無因犯
    罪經判刑之紀錄，素行尚佳，有臺灣高等法院被告前案紀錄
    表一份在卷可考，雖其因與乙○○之債務糾紛無法解決，即
    夥同上開不詳男子對被害人丁○○、丙○○加以恐嚇，造成
    被害人恐懼，犯後未坦承犯行，其行為固不足取，但斟酌其
    本案應係多次要求乙○○還債未果，乙○○又避不出面解決
    ，一時情急所致，本件被害人丁○○、丙○○均未提出告訴
    ，於偵查中提出告訴者係非本案被害人之乙○○（恐嚇罪非
    告訴乃論之罪），而乙○○本案復有偽造文書證據之嫌，亦
    顯有非是之處，並顯示乙○○之人格特質，兼衡以被告戊○○犯罪之動機、手段等一切情狀，認原審量處被告戊○○有
    期徒刑六月，尚嫌過重，爰量處如主文第二項所示之刑，並
    諭知易科罰金之折算標準。
四、不另為無罪諭知之部分
　　(一)公訴意旨略以：被告戊○○與不詳姓名男子於92年6 月14
　　  日上午，在臺北縣樹林市○○街9巷30號1樓，有向丙○○
      恫稱：「要砍斷乙○○手腳」云云，恐嚇丙○○，使丙○○心生畏懼；被告戊○○並復承前恐嚇犯意，於92年6 月
      14日晚間，在丁○○上開住處址潑撒冥紙。因認被告戊○○此等部分行為同係涉犯刑法第305 條之恐嚇危害安全罪
      嫌等語。
    (二)按犯罪事實應依證據認定之，無證據不得認定其犯罪事實
      ，刑事訴訟法第154條第2項定有明文。公訴人認定被告戊○○有此等部分恐嚇之犯行，係以證人丁○○之證詞、卷
      附撒冥紙之現場照片等為其論據。
    (三)經查：
　　  (1)證人丁○○於偵審中固指證稱：被告戊○○與不詳姓名
        男子於92年6月14日上午，在臺北縣樹林市○○街9巷30
        號1 樓，有對著丙○○恫稱：「要砍斷乙○○手腳，不
        讓乙○○做腳底按摩」云云（見上開偵續卷第17頁、原
        審卷第94頁、第95頁、第98頁、第99頁、第100頁)。惟
        被指為上揭恐嚇之語對象之證人丙○○於偵審中始終未
        證稱並否認當日有聽到被告戊○○或其他在場之人有為
        此一恐嚇之言語（見上開偵續卷第14頁至第15頁、原審
        卷第103頁)。設若當時被告戊○○或其同行之人確有對
        著丙○○恫嚇稱：「要砍斷乙○○手腳，不讓乙○○做
        腳底按摩」云云，以該言詞之危害性顯較「看什麼，連
        你爸爸都打了，何況是你」或「乙○○不趕快出來處理
        ，要讓你們很難看，要二十四小時監視你們」之語嚴重
        ，該恫嚇之語之直接受話對象即丙○○豈有未聽到或完
        全忘記之理。而以證人丙○○係乙○○之子關係而論，
        證人丙○○亦無迴護被告戊○○之可能。是證人丁○○
        此部分證言與當時亦在場且被指為受話對象之證人丙○○之證言，顯有齟齬，證人丁○○此部分證言核屬有實
        質瑕疵，尚難採為不利於被告戊○○認定之證據。
      (2)被告戊○○雖承認其曾與徵信公司之人於92年6 月14日
        前往丁○○住處之事實，惟否認其等有何撒冥紙之舉。
        對此部分，證人丁○○於原審結證稱：「92年6 月14日
        當天晚上七點半左右，差不多是倒垃圾之時，我返回住
        處，看到我住處被丟雞蛋跟冥紙，我隔壁鄰居說有看到
        一臺車子停在我家門口，有二個年輕人對著我家丟雞蛋
        及撒冥紙，該鄰居有給我車號B4-8258（BMW車）。至於
        我本人則未看到究係何人丟雞蛋及撒冥紙，但我回家時
        有看到戊○○在我家前面之巷口往前走，前面還有人在
        等她。我看到我家被別人丟很多東西，我跟我兒子很緊
        張，趕快清掃並報警處理，警察來時，戊○○他們都已
        經不在了。戊○○當天上午曾至我住處，戊○○稱若乙○○不出來的話，要讓我等很難看，且被撒冥紙後，我
        有跟乙○○聯絡，乙○○跟我說我住處被撒冥紙之時間
        ，戊○○有留話在他語音信箱，說要去我家撒冥紙，因
        此我認為撒冥紙之行為係戊○○所為」等語（見原審卷
        第87頁、第91頁、第92頁）；證人丙○○於原審亦證稱
        ：「於92年6月14 日晚上回家後，看到住處被撒冥紙，
        但沒看到誰撒的，對面鄰居有拿一張車號給我母親看，
        我也有看到，到底是誰做的要問我媽媽」等語（見原審
        卷第104頁），另有現場遭撒冥紙之照片7幀附卷可稽（
        附於92年偵字第21313號偵查卷第88頁至第90之1頁），
        足見92年6月14 日晚間，丁○○、丙○○之前揭住處遭
        人丟雞蛋與撒冥紙，固至為明確。惟證人丁○○、丙○○二人均未親眼目睹該等行為究係何人所為，丁○○無
        非係以其返家時有見到戊○○在其住處前面巷口及戊○○當天上午曾至其住處加以恐嚇等情，推斷該等舉止應
        係戊○○所為，此部分核屬其推測之詞，且乏堅強之實
        際經驗為其基礎，應不得作為證據。至於丁○○所述乙○○曾於事後告知其戊○○曾在乙○○語音信箱留言稱
        欲至其住處撒冥紙等語，就乙○○是否確曾接獲戊○○
        上開語音留言一節而言，證人丁○○此部分證言係傳聞
        轉述，而非其本人親身體驗之事實，亦難採為不利於被
        告戊○○認定之證據。
    (四)綜上，被告戊○○此等部分之恐嚇犯行尚屬不能證明，惟
      因公訴意旨認被告戊○○此等部分犯嫌與前開經起訴並經
      論罪科刑部分有連續犯之裁判上一罪關係，爰不另為無罪
      之諭知。
五、撤銷改判之理由：
    原審據以論罪論科刑，固非無見，惟查：證人丁○○所指被
    告戊○○與不詳姓名男子於92年6 月14日上午，在上址，有
    向丙○○恫稱：「要砍斷乙○○手腳」云云部分，核與證人
    丙○○之證言齟齬，證人丁○○此部分證言應屬有實質瑕疵
    ，難採為不利於被告戊○○認定之證據，業見前述，原審未
    查，認定被告戊○○與其同行之人當日有為該恐嚇言語，已
    有未洽。又被告戊○○等人恫嚇稱：「要二十四小時監視你
    們」云云，核屬以加害自由之事恐嚇他人，原審判決漏未認
    定「加害自由」部分，亦有疏忽。再依前述被告素行尚佳，
    其本案夥同上開不詳男子對被害人丁○○、丙○○加以恐嚇
    ，造成被害人恐懼，犯後未坦承犯行，其行為固不足取，惟
    其本案應係多次要求乙○○還債未果，乙○○又避不出面解
    決，一時情急所致，而乙○○亦顯有非是之處等情狀，原審
    量處被告戊○○有期徒刑六月，亦嫌過重。被告戊○○上訴
    ，否認犯罪，固不足採，惟其指摘原審判決量刑過重，尚有
    理由，且原判決亦有上述可議之處，自應由本院將原判決撤
    銷改判。
參、被告甲○○無罪（駁回上訴）部分
一、公訴意旨另以：被告甲○○與乙○○間因有財務糾紛，為向
    乙○○討償債務，乃由同案被告戊○○夥同姓名年籍不詳男
    子約三、四名，共同基於恐嚇危害他人安全之犯意聯絡，於
    92 年6月14日早上某時許，至丁○○上開住處，向丙○○以
    「看什麼，連你爸爸我都打了，更何況是你」等語恫嚇，嗣
    後被告甲○○亦以恐嚇之犯意聯絡，到場加入助陣，並向丁○○以「乙○○不趕快出來處理，要二十四小時監視你們，
    並要砍斷乙○○手腳」等語恫嚇，因認被告甲○○亦涉犯刑
    法第305條之恐嚇危害安全罪等語。
二、按犯罪事實應依證據認定之，無證據不得認定其犯罪事實，
    刑事訴訟法第154條第2項定有明文。再刑事訴訟上證明之資
    料，無論其為直接或間接證據，均須達於通常一般之人均不
    致有所懷疑，而得確信其為真實之程度，始得據為有罪之認
    定，若其關於被告是否犯罪之證明未能達此程度，而有合理
    懷疑之存在，致使無從形成有罪之確信，根據「罪證有疑，
    利於被告」之證據法則，即不得遽為不利被告之認定（最高
    法院76年度臺上字第4986號判例意旨參照）。而刑事訴訟法
    第161條第1項規定：檢察官就被告犯罪事實，應負舉證責任
    ，並指出證明之方法。因此檢察官對於起訴之犯罪事實，應
    負提出證據及說服之實質舉證責任。倘所提出之證據，不足
    為被告有罪之積極證明，或指出證明之方法，無從說服法院
    以形成被告有罪之心證，基於無罪推定原則，自應為被告無
    罪之判決。
三、訊據被告甲○○否認有何恐嚇丁○○或丙○○之犯行，其於
    原審及本院辯稱：92年6月14 日當天我並沒有前往丁○○住
    處，我只有去過乙○○忠孝東路工作室，並未去過丁○○住
    處，乙○○於92年1 月間曾積欠我廣告費十多萬元，他曾多
    次說要還錢但都沒有，後來在92年4至6月間才將款項還給我
    ，只差5000元尚未償還，我不可能為催討5000元之債務去聘
    請徵信公司來討債或恐嚇曾家之人等語。
四、公訴意旨認被告甲○○共同涉犯刑法第305 條之恐嚇危害安
    全罪，係以證人丁○○於偵查及原審之證詞為唯一之根據。
五、經查：
    (一)關於被告甲○○涉及本案之情節，證人丁○○於原審係證
      稱：「戊○○於92年6月14日上午7時許帶人來到我家裡，
      戊○○到我家之後，就把我家門打開，接著陸陸續續有人
      進來，後來甲○○約中午時候也有進來，他們都是進來又
      出去，進來又出去。甲○○在現場有打電話叫人來吊乙○○之車子，後又坐下，又去外面講話，又進來，戊○○對
      我說：『要派人監視你們，要剁掉乙○○手腳』之時，甲○○並沒有一起講，最主要是旁邊之人講的，因甲○○坐
      在我家大門進來之椅子講電話，後又出去，我不知道甲○○有沒有聽到。因為甲○○是後來接近中午時才進來，甲○○說乙○○欠廣告費沒有給他，她們之間的對話就是這
      樣，後來戊○○與甲○○去外面不曉得說什麼，甲○○即
      先離開」等語（見原審卷第86頁、第89頁、第90頁、第91
      頁）。證人丙○○於原審則證稱：「92年6 月14日我曾見
      過被告戊○○帶一票人來我住處，只有戊○○一個女生，
      我未看過甲○○」等語（見原審卷第101頁、第102頁）。
    (二)由證人丁○○、丙○○上開證詞觀之，就被告甲○○是否
      曾於92年6月14 日前往上址，證人丁○○與被告甲○○係
      各執一詞，且僅有證人丁○○單方面之指述，並無其他佐
      證（同案被告戊○○本即否認有與甲○○同行）。且縱依
      證人丁○○於原審所述被告甲○○在現場之情，則被告甲○○停留於現場之時間，並非甚長，且於停留期間不時進
      出丁○○之住處，同案被告戊○○與身旁之人對丁○○以
      上開言語恐嚇之時，被告甲○○並未參與，而係在一旁打
      電話，丁○○並不清楚被告甲○○有無聽到戊○○等人所
      揚言之恐嚇內容。是尚無明確事證足認被告甲○○就同案
      被告戊○○等人之恐嚇犯行，有何犯意之聯絡與行為之分
      擔。至於證人丁○○於偵查中雖曾證稱：戊○○92年6 月
      12日一早來我家帶了三人，後來甲○○也帶了十多人，他
      們說如果乙○○不趕快出來處理，要24小時監視我們，並
      要砍斷乙○○手腳等語（見上開偵續卷第17頁），然證人
      丁○○於偵查中所言，僅係就92年6月14 日案發經過為籠
      統之陳述，並未就同案被告戊○○、被告甲○○及其他不
      詳男子先後到場之時間、進出之狀況、實際為恐嚇言語之
      人等細節，為較詳盡之說明，其於偵查中所為之籠統證述
      ，自難採為不利於被告甲○○認定之證據。又依證人丁○○之證言，有於92年6月14 日前往丁○○住處者，除同案
      被告戊○○、被告甲○○二名女性外，餘均為不詳姓名男
      子，若被告甲○○確有參與本案恐嚇犯行，證人丁○○應
      不致無此印象。再佐以被告甲○○與丁○○、丙○○本非
      相識，僅與乙○○曾發生廣告費之債務糾葛，而證人乙○○於原審亦證稱：被告甲○○跟我始終並無直接接觸，在
      語言上也未恐嚇我等語(見原審卷第70頁)，則被告甲○○
      有何恐嚇丁○○、丙○○之動機，亦尚待存疑。
六、綜上所述，公訴人所舉證據及本院依據卷內資料調查證據之
    結果，尚不足以使本院獲有無合理可疑程度之確信得以認定
    ：被告甲○○確有公訴意旨所指之恐嚇犯行，尚難僅憑證人
    丁○○所為：被告甲○○曾於92年6 月14日亦出現於上址之
    單一指述，遽以上開罪名相繩。此外，復查無任何積極事證
    足認被告甲○○確有為本件恐嚇犯行，被告甲○○犯罪應屬
    不能證明。
七、從而，原審對被告甲○○為無罪之判決，核無違誤，應予維
    持。檢察官雖以：若非事前相約，否則被告甲○○焉會與同
    案被告戊○○在同日上午先後帶人至上址，且均向丁○○之
    夫乙○○索討債務之理，而被告甲○○不否認事前已認識同
    案被告戊○○且知乙○○均欠其二人債務，足堪佐證被告甲○○事前即與同案被告戊○○相約各自帶同不明男子至現場
    ；又被告甲○○帶同男子至上址之目的與同案被告戊○○一
    致，皆欲利用多人在場施以言語或行動之威脅、恐嚇為手段
    ，以達逼乙○○出面之目的，則被告甲○○對同案被告戊○○及其他身旁之人所為之恐嚇言語，即便未在場親自為之，
    甚至未在場親自聽聞，亦應認其與同案被告戊○○有犯意聯
    絡及行為分擔；況且，被告甲○○否認在場，若其係單純前
    往丁○○住處索討債務，則何以不敢承認等語，提起上訴，
    指摘原審判決不當。惟查：就當日被告甲○○有至上址一節
    ，僅有證人丁○○一人之證述，並無其他佐證，且依證人丁○○於原審之證述，亦無法證明被告甲○○有對同案被告戊○○及其所帶之人之恐嚇行為有參與或助勢、幫腔之動作。
    而尋找躲債之債務人，債權人會彼此聯絡，係屬社會常態，
    又如何單能以債權人彼此間有聯絡，即推認其等對其中一人
    或數人之恐嚇討債犯行有認識並有視為自己行為之共同犯意
    聯絡？原審檢察官謂被告甲○○：「對被告戊○○及其他身
    旁之人所為之恐嚇言語，即便未在場親自為之，甚至未在場
    親自聽聞，亦應認其與同案被告戊○○有犯意聯絡及行為分
    擔」云云，實屬其單方面之理想、擬制之詞，不足為據。綜
    上，檢察官上訴核屬無理由，應予駁回。
據上論斷，應依刑事訴訟法369條第1項前段、第368條、第364條
、第299條第1項前段，刑法第28條、第56條、第305 條、第55條
、第41條第1項前段，罰金罰鍰提高標準條例第1條前段、第2 條
，判決如主文。
本案經檢察官姜貴昌到庭執行職務。
中　　華　　民　　國　　94　　年　　11　　月　　23　　日
　　　　　　　　　刑事第十二庭  審判長法　官  李文成
　　　　　　　　　　　　　　　　　　  法　官  周盈文
　　　　　　　　　　　　　　　　　　  法　官  王復生
以上正本證明與原本無異。
不得上訴。
                                      書記官  王宜玲
中　　華　　民　　國　　94　　年　　12　　月　　5 　　日
附錄：本案論罪科刑法條全文
刑法第305條：
(恐嚇危害安全罪)
以加害生命、身體、自由、名譽、財產之事，恐嚇他人致生危害
於安全者，處二年以下有期徒刑、拘役或三百元以下罰金。
